【裁判字號】    99,竹簡,60
【裁判日期】    990311
【裁判案由】    損害賠償
【裁判全文】
臺灣新竹地方法院民事簡易判決          99年度竹簡字第60號
原      告  甲○○
被      告  乙○○    
上列當事人間請求損害賠償事件，經原告提起刑事附帶民事訴訟
，由本院刑事庭裁定移送前來，本院於民國99年3 月4 日辯論終
結，判決如下：
    主  文
被告應給付原告新臺幣捌萬元，及自民國九十八年九月十九日起
至清償日止，按年息百分之五計算之利息。
原告其餘之訴駁回。
訴訟費用由被告負擔五分之二；餘由原告負擔。
本判決第一項得假執行。
    事實及理由
甲、程序方面：
    本件被告經合法通知，未於言詞辯論期日到場，核無民事訴
    訟法第386 條各款所列情形，爰依原告聲請，由其一造辯論
    而為判決。
乙、實體方面：
一、原告主張：原告前以遭被告強制性交為由，對被告提起妨害
    性自主告訴（另案審理中），詎竟引起被告不滿，被告乃於
    民國97年○○月○○日下午1時15分，前往原告位在新竹市
    ○○街住處（詳細地址詳卷）找原告談判，意欲與原告達成
    民事和解後，請求原告撤銷關於妨害性自主之告訴，惟雙方
    對於和解金額無法達成共識，被告見原告並無同意依其所提
    金額和解之跡象，乃對原告更為氣憤，竟基於恐嚇危害安全
    之犯意，自其所著褲子後口袋內，取出其所有之水果刀1把
    ，持該把水果刀指向原告，對原告恫稱：「如不撤銷告訴的
    話，就要與妳同歸於盡，若殺妳不成，就殺你及你女兒。」
    、「被關1年半載就出來了，出來後還是要殺你。」等語，
    以此加害原告及原告女兒生命、身體之事恐嚇原告，致原告
    心生畏懼，足以生危害於原告生命、身體之安全。原告見被
    告持刀出言恐嚇，乃拿起屋內市內電話表示欲打電話給其委
    任之律師，被告為阻止原告對外聯絡，竟另行起意，基於強
    制之單一犯意，先衝上前拉住該市內電話之電話線後，持水
    果刀打算將電話線割斷，惟被告所持水果刀因故掉落在地，
    原告見有機可趁，立刻往門口衝去，被告見狀，自後追上原
    告，承前強制之單一犯意，自原告後方以雙手抱住原告身體
    ，將原告推回屋內，而以此等強暴方式，妨害原告撥打電話
    與自由離去之權利。嗣原告鄰居丙○○、丁○○○聽聞原告
    大喊救命聲，先後至原告住處查看，而丙○○於接近上址大
    門時，見被告在該址門口強將原告推進屋內，且欲關上該址
    鐵門，旋上前拉住鐵門，阻止被告將鐵門關上，丁○○○隨
    後返家報警處理，被告則乘隙離開現場，嗣警方據報到場後
    ，循線查悉上情。原告因遭被告恐嚇及強制犯行之事件後，
    每思及案發當時情景皆會驚恐不已，精神受創之鉅，至令仍
    難以平復。而被告所涉恐嚇罪、強制罪部分，並經本院刑事
    庭以○○年度○○字第○○甲刑事判決判處罪刑確定，爰依
    侵權行為法律關係，請求被告賠償精神慰撫金200,000元，
    並聲明：
    被告應給付原告新台幣（下同）200,000元，及自刑事附帶
    民事起訴狀繕本送達之翌日（即98年9月19日）起至清償日
    止，按年息百分之5計算之利息。
二、被告未於言詞辯論期日到場，亦未提出書狀作何聲明或陳述
    。
三、得心證之理由：
（一）查原告主張被告於前開時、地，持刀指向原告，並對原告
      恐嚇稱：「如不撤銷告訴的話，就要與妳同歸於盡，若殺
      妳不成，就殺你及你女兒。」、「被關1年半載就出來了
      ，出來後還是要殺你。」等語，致原告心生畏懼，並上揭
      強暴方式，妨害原告撥打電話與自由離去之權利，而被告
      所涉恐嚇罪、強制罪部分，已經本院刑事庭以○○年度○
      ○字第○○甲刑事判決判處罪刑確定之事實，業有本院○
      ○年度○字第○○甲刑事判決及台灣高等法院被告前案紀
      錄表等件附卷可稽，並經本院依職權調取本院○○年度○
      字第○○甲及○○年度○字第○○甲刑事卷宗閱明屬實，
      而被告經受合法通知，並未到庭爭執，亦未提出書狀作何
      答辯，自堪信原告之前開主張為真實。
（二）按因故意或過失，不法侵害他人之權利者，負損害賠償責
      任；又不法侵害他人之身體、健康、名譽、自由、信用、
      隱私、貞操，或不法侵害其他人格法益而情節重大者，被
      害人雖非財產上之損害，亦得請求賠償相當之金額，民法
      第184 條第1 項前段、第195 條第1 項分別定有明文。查
      被告於上開時、地，故意持刀以加害原告及其女兒生命、
      身體之事恐嚇侵害原告，致使原告心生恐懼，又另以前揭
      強暴方法妨害原告撥打電話與自由離去之權利，則被告上
      開侵害及妨害原告自由之行為，自已構成侵權行為，則原
      告本於侵權行為法則，請求被告賠償非財產上損害，自屬
      有據，應予准許。
（三）茲就原告請求精神慰撫金200,000 元是否適當，審究如下
      ﹕
    1.按慰藉金係以精神上所受無形之痛苦為準，非如財產損失
      之有價額可以計算，究竟如何始認為相當，自應審酌被害
      人及加害人之地位、家況、並被害人所受痛苦之程度、與
      其家屬之關係暨其他一切情事，定其數額（最高法院48年
      度臺上字第798 甲判例意旨參照）。次按以人格權遭遇侵
      害，受有精神上之痛苦，而請求慰藉金之賠償，其核給之
      標準，須斟酌雙方之身分、資力與加害程度及其他各種情
      形核定相當之數額。且所謂「相當」，應以實際加害情形
      與其名譽影響是否重大及被害人之身分、地位與加害人之
      經濟情況等關係定之。
    2.經查，被告於前揭時、地，僅因原告不同意其所提之和解
      條件，竟持預藏之水果刀，以加害原告及其女兒生命、身
      體之事持刀恐嚇侵害原告，致使原告心生恐懼，又為阻止
      原告對外求援及聯絡，竟以強暴方法妨害原告撥打電話與
      自由離去之權利，致原告精神上受有相當之痛苦，並審酌
      原告學歷為高中肄業，目前並無工作，名下有一間自住之
      房子，而被告學歷為國小肄業，其97年度之薪資所得收入
      為77,200元，名下並無任何財產等情，經本院依職權查詢
      兩造財產所得情形明確，亦有稅務電子閘門財產所得調件
      明細表等件附卷可稽，復參以被告侵權行為之態樣、原告
      所受精神損害之情形，並兩造之教育程度、身分、地位、
      經濟狀況等一切情狀，認原告請求被告賠償非財產上之金
      額應以80,000元為妥適，逾上開範圍之請求，則非屬相當
      ，不能准許。
（四）從而，原告依侵權行為之法律關係，請求被告賠償精神慰
      撫金80,000元及自刑事附帶民事起訴狀繕本送達翌日（即
      98年9 月19日）起至清償日止，按年息百分之5 計算之利
      息，為有理由，應予准許，至逾此部分之請求，即屬於法
      無據，應予駁回。
四、假執行之宣告：
    本件為簡易訴訟程序所為被告敗訴一部之判決，爰就被告敗
    訴部分依民事訴訟法第389條第1項第3款之規定，依職權宣
    告假執行。
五、本件事證已臻明確，兩造其餘攻防及立證，或與本案之爭點
    無涉，或與判決之結果不生影響，爰無庸一一論列，附此敘
    明。
六、據上論結：本件原告之訴為一部有理由、一部無理由，依民
    事訴訟法第436 條第2 項、第385 條第1 項前段、第79 條
    、第389 條第1 項第3 款，判決如主文。
中    華    民    國    99    年    3     月    11    日
                  新竹簡易庭  法  官  高敏俐
以上正本，係照原本作成。
如對本判決上訴，須於判決送達後20日內向本院提出上訴狀。
中    華    民    國    99    年    3     月    11    日
                              書記官  黎秀娟

司法院資訊處製作；財團法人民間司法改革基金會備份。
